臺灣臺南地方法院刑事判決                            九十年度重訴字第一六號
    公  訴  人  臺灣台南地方法院檢察署檢察官
    被      告  戊○○
    選任辯護人  趙哲宏
                楊淑惠
                宋金比
右列被告因殺人案件，經檢察官提起公訴（九十年度營偵字第一二三七、一二七五號
），本院判決如左：
    主  文
戊○○連續殺人，處無期徒刑，褫奪公權終身。
扣案之開山刀壹把沒收。
    事  實
一、戊○○於民國（下同）九十年七月二十五日凌晨二時許，酒後自台南縣白河鎮庄
    內里八十六之一六０號「渼華閣酒家」駕駛ＬＢ─六五一九號自小客車搭載其女
    友己○○（酒後駕車之公共危險部分未據起訴），相偕前往同鎮○○路三十七號
    庚○○所經營之「阿富羊肉店」宵夜，適庚○○之友人張慶安與其姊丁○○、其
    妻胡氏清水（越南籍）亦在該店內，庚○○之妻陳氏玉秋（越南籍）與胡氏清水
    詢問戊○○所點菜色時，因雙方語言不通，致戊○○誤認該二人埋怨其過晚前來
    消費而心生不滿，並因而與張慶安、丁○○引發激烈口角，戊○○旋佯稱外出購
    買香菸，並於走出「阿富羊肉店」後，即駕駛上開自小客車轉往同鎮○○路七十
    二號處後，下車至三樓其與己○○同居處所自塑膠衣櫥內取出其所有之開山刀一
    把，旋於離去該羊肉店約五分鐘後即同日凌晨二時十分許，返抵「阿富羊肉店」
    ，並基於殺人之概括犯意，先持上開山刀朝張慶安身體猛砍十一刀，致張慶安受
    有右臉頰刀砍傷（長十八公分、深二公分，刀嵌入上頷骨深０．三公分，外耳殼
    完全分離）、右頂顳骨刀砍傷（創口長十六公分、深二．五公分，刀創砍入右頂
    骨長十一公分、深０．三公分併創口周圍骨頭剝離）、左頸部刀砍傷（長十九公
    分、深八公分，造成頸動脈及頸內、外靜脈斷裂，併左頸椎之橫突斷裂）、右肩
    膀刀切傷（長四公分、深０．七公分）、右背刀砍傷（長二十七．五公分、深六
    ．五公分，自創口可見及腎臟）、右腋下側肩胛骨處刀切傷（長八公分、深二．
    五公分）、右肩上臂部刀砍傷二處合併呈皮瓣星狀裂開（一處傷口長二十五．五
    公分、深七公分，刀創砍入肱骨頭０．五公分；另一處傷口為十三公分、深五公
    分）、右手食指、中指之掌骨手背部橫向性刀切傷（長四公分、深０．二公分）
    、左大腿刀砍傷（長二十四公分、深０．七公分）、左手臂內側淺割傷（長四公
    分）等傷，致張慶安因傷重大量出血而導致出血性休克當場死亡。戊○○繼而連
    續持該把開山刀刃部砍殺丁○○十刀，庚○○二刀，致丁○○受有右前額刀傷（
    長三公分、寬一公分、深０．七公分）、頭部後側四處刀傷（二處傷口均為長十
    五公分、寬一公分、深一．五公分；一處傷口長七公分、寬一公分、深０．七公
    分；一處傷口長五公分、寬一公分、深一公分）、右背部刀傷（長十公分、寬二
    公分、深一公分）、右上臂刀傷（長二十公分、寬七公分、深二公分）、左肩部
    刀傷（長二十公分、寬三公分、深二公分）、左小臂刀傷（長六公分、寬三公分
    、深０．七公分）、左手掌刀傷（手掌近完全性截斷）等傷；庚○○則受有左後
    枕部頭皮裂傷（長七公分、深一公分），左面頰裂傷（長十二公分、深一公分）
    之傷害。戊○○行兇後隨即逃離現場，嗣並返回上述其與己○○同居處所。丁○○、庚○○二人則經及時送醫始倖免於難。迨至同日凌晨四時許，經警在上開戊○○與己○○同居處所逕行拘提張某，並於停放於上述同居處所樓下之ＬＢ─六
    五一九號自小客車後座腳踏板處扣得戊○○所有供其砍殺張慶安等人所用之開山
    刀一把。
二、案經庚○○訴經台南縣警察局白河分局提出報告，張慶安之母丙○○○提出告訴
    ，暨臺灣臺南地方法院檢察署檢察官據報相驗後自動檢舉偵查起訴。
    理  由
一、訊據被告戊○○就其於上開時地，以扣案之開山刀連續砍劈張慶安、丁○○、庚○○三人，致張慶安死亡，丁○○與庚○○受有前揭傷害之事實，固均供認不諱
    ，但以：伊於偕同己○○前往「阿富羊肉店」之前，已經與友人飲酒二回而酒醉
    ，當時伊之精神狀況欠佳且無殺人之意思云云置辯。辯護意旨則以：被告與被害
    人等前無仇恨，本件實因一時口角而引發之悲劇，衡情被告應無殺人之故意。又
    被告於到達「阿富羊肉店」之前已飲酒過量，顯已達精神耗弱之程度，依法應減
    輕其刑。而財團法人奇美醫院之鑑定報告認被告「雖未能敘述案發經過之細節，
    但可交待案發經過」，顯屬矛盾，且被告於因係酒醉，故對案發過程根本無法清
    楚記憶，被告實係歷經警訊及偵審階段多次偵訊開庭，並閱讀起訴書後始得重建
    案發經過並為陳述，並非自始即得記憶事件發生之情形云云。經查：
（一）右揭被告供承之事實，業據被害人丁○○、告訴人庚○○分別於警訊、偵查及
      本院調查中指述綦詳，核與證人胡氏清水、陳氏玉秋、劉銘軒（丁○○之子）
      及己○○等人於警訊、檢察官相驗及偵查時與本院調查中證述之情節大致相符
      ，復有扣案之開山刀一把扣案可稽。而被害人張慶安確遭人以開山刀砍殺十一
      刀後，因出血性休克死亡，亦據檢察官督同檢驗員相驗屬實，並製有勘驗筆錄
      、照片、相驗屍體證明書、驗斷書在卷可憑；又被害人丁○○、告訴人庚○○
      因遭被告持刀砍殺受有如前揭傷害，亦有仁友醫院診斷證明書、病歷節本與受
      傷照片，暨行政院衛生署新營醫院傷害診斷書與九十年十一月十六日九十署新
      營病字第九０三六三七號函（內附告訴人庚○○之病歷影本）各一份附卷可佐
      。再司法警察逕行拘提被告之時，被告所著衣褲（上有血跡）與扣案開山刀，
      連同採自「阿富羊肉店」現場血跡與被害人張慶安、丁○○及告訴人庚○○身
      上之血液樣本送請內政部警政署刑事警察局為ＤＮＡ檢測後，認被告衣服所沾
      血跡，與現場所採血跡及被害人張慶安之血液型別相同，且足以判斷為同一人
      之血跡（機率為八．五六乘以十的負十次方）；被告褲子及扣案開山刀所沾血
      跡，與現場血跡及被害人丁○○之血液型別相同，且足以判斷為同一人之血跡
      （機率為三．六一乘以十的負十次方）；現場血跡與告訴人庚○○之血液型別
      相同，且足以判斷為同一人之血跡（機率為二．０一乘以十的負十次方），有
      該局九十年八月廿三日（九十）刑醫字第一七一四八七號鑑驗書在卷足憑，足
      認前揭被告、被害人、告訴人及證人等所為一致之供述（即被告持刀行兇致張
      慶安死亡、丁○○與庚○○受傷部分）與事實相符。
（二）扣案之開山刀，全長四十八公分，刀刃長二十公分，其刀身厚實，刀刃銳利，
      已據檢察官勘驗並記明筆錄（相驗卷第七十頁背面），並有照片在卷可查。被
      告以該等切器砍擊人體，足以造成死亡之結果，此應為被告所能預見。次查檢
      察官勘驗該把開山刀之時，其刀刃部位已有多處凹口，顯見該把開山刀所造創
      口已深達人骨而造成刃部受損；又被害人張慶安、丁○○、告訴人庚○○受傷
      之部位，大都集中於頭部及頸部，且死者張慶安左頸部傷口深達八公分，造成
      頸動脈及頸內、外靜脈斷裂，併頸椎之橫突斷裂；右頂顳骨傷口深二．五公分
      且砍入右頂骨長０．三公分，被害人丁○○之左手掌幾近斷裂，足見被告係猛
      烈施力而行兇。參以被害人張慶安尚有背部深層傷口（右背刀砍傷長二十七．
      五公分、深六．五公分，自創口可見腎臟），足認張慶安奔逃或倒地而背朝被
      告之後，被告仍自後追擊持刀猛砍張慶安背部，其於持刀砍人之際，有致人於
      死之直接故意，至為灼然，被告與辯護人所陳並無殺人犯意，顯係避重就輕之
      詞，核無足取。
（三）被告於警訊中雖供稱其係以「刀背」攻擊告訴人庚○○云云，然依卷附行政院
      衛生署新營醫院九十年十一月十六日九十署新營病字第九０三六三七號函所示
      ，告訴人庚○○所受前揭傷害，傷口邊線並無淤血、淤腫現象，故應為利器所
      為，而非鈍器重力引起。是被告於警訊中所供刀背砍傷庚○○乙節，諒係誤認
      事實所為之陳述，併予指明。
（四）證人己○○、乙○○（被告友人）、張姚泉秀（渼華閣負責人）與鄭永南（渼
      華閣前樂師）等人雖於本院調查中結證略稱：被告於九十年七月十四日晚上十
      時以前，係在台南縣白河鎮蓮潭里三角潭十號乙○○住處與張某對飲米酒頭二
      瓶，晚上十時許離開之時，被告略顯口齒不清（大舌頭），走路些許不穩；及
      至同日間十一時許，被告又單獨前往己○○工作之「渼華閣酒家」，當時被告
      已然臉紅酒醉（茫茫的），說話會大舌頭、走路搖搖晃晃、滿口三字經，然被
      告仍在該處與鄭永南等再喝了十一罐啤酒至翌日凌晨近二時始行偕同己○○離
      去等語。證人即執行逕行拘提被告之司法警察甲○○亦於本院調查中具結後證
      稱被告遭警逮捕之時，身上仍穿著行兇時所著衣褲，且用以行兇之開山刀係在
      被告所駕駛之自小客車上查獲，堪信被告案發後並無換穿衣褲丟棄兇刀之彌縫
      行為。暨被告經警逮捕後，其吐氣之酒精濃度高達每公升０．五０毫克，有酒
      精測試報告存卷可參，上述事證所呈現被告行兇前後之客觀情形，雖足以產生
      被告當時精神狀況似與常人有異之懷疑。然查：I、被害人丁○○於調查中明
      確指稱被告於行兇時精神清醒等語；證人甲○○於本院調查中亦證稱伊逮捕（
      逕行拘提）被告之時，看得出被告曾喝過酒，但被告可清楚回答伊等之問題等
      語。II、自「阿富羊肉店」前往「渼華閣酒家」之距離雖未達一公里，且均位
      處白河鎮○○路之市區道路，如駕車以二十至三十公里之時速行進，未及一分
      鐘即可抵達；被告與己○○上述同居處所係位於三樓房間，並分別於一樓樓梯
      口及三樓房門設有喇叭鎖，且被告與己○○平日均有關門上鎖之習慣，而被告
      持以行兇之開山刀則係放置於房間內之塑膠衣櫥之內等情，已經本院到場履勘
      明確，並據被告與己○○一致供明在卷。另依證人乙○○、己○○與張姚泉秀
      等人之供述，被告則係自行駕駛自小客車離去前揭乙○○住處與「渼華閣酒家
      」。III、參諸上情，被告自九十年七月十四日夜晚與乙○○開始飲酒起至同月
      十五日凌晨經警逕行拘提到案前之行程，係：駕車前往乙○○住處飲酒後，又
      駕車轉往「渼華閣酒家」再次飲酒，再偕同己○○駕車至「阿富羊肉店」與張
      慶安引發口角，又駕車（未及一分鐘）返回其與己○○同居處所樓下，以鑰匙
      開啟一樓樓梯間之門鎖，步上三樓再以鑰匙開啟房間門鎖而進入房間，自塑膠
      衣櫥取出開山刀，再度駕車前往「阿富羊肉店」（依告訴人庚○○所述，來往
      時程約五分鐘）持刀行兇之後，又駕車返抵其與己○○同居處所休息。是被告
      自與乙○○飲酒後以迄持刀行兇之前，雖均在白河鎮內各處活動，但前後經歷
      四次駕駛自小客車之行為，至少二次之鑰匙開鎖之動作，始能取得開山刀折返
      「阿富羊肉店」內行兇。而被告自離去「阿富羊肉店」至住處取刀再折返該羊
      肉店，前後僅花五分鐘之時間，如其精神狀況已達精神耗弱之程度，恐難順利
      完成上述動作而未稍事延擱。Ⅳ、被告經委請財團法人奇美醫院台南分院精神
      科醫師鑑定後，認被告雖智能表現屬邊緣程度，且臨床診斷認為係酒精濫用，
      但並無明顯腦傷跡象，其經身體檢查、神經學檢查及腦波檢查，亦無異常發現
      ，其人地定向感、簡單的判斷力、記憶力、抽象思考能力亦無明顯異常，「雖
      未能敘述案發經過之細節，但可交待案發經過」，對其以前酒後不當行為及後
      果亦知悉，因認被告之精神狀態未達精神耗弱之程度，此有該醫院精神鑑定報
      告附卷可按。而「案發經過」以及「案發細節」，係指單一過程之大概過程或
      精確情節，依常情而言，一般人宥於記憶與時程之推演，僅約略記得事件之大
      致梗概，而就各別細節無法具體描述，恆屬常見，故上開鑑定報告認為被告「
      雖未能敘述案發經過之細節，但可交待案發經過」，與經驗法則要無不合，並
      無矛盾之處；再被告於案發當日上午五時許接受司法警察訊問之時，即向警具
      體描述如何因言語不通而與張慶安、丁○○引發口角、如何開車前往住處取刀
      折返「阿富羊肉店」依序砍殺張慶安、丁○○、庚○○三人等情節，故被告並
      非歷經多次偵訊或開庭始行得知本件案發之過程甚明，辯護意旨執此為辯而認
      為精神鑑定報告難憑採信，且有再加鑑定之必要，核無足取。Ⅴ、按刑法上之
      精神耗弱，應依行為時精神障礙程度之強弱而定，必行為時之精神，對外界事
      務之知覺理會、判斷作用與自由決定意思之能力，較諸常人之平均程度顯然減
      退者，始得認為係精神耗弱，最高法院二十六年渝上字第二三七號判例意旨足
      資參照。本件無論依被告行兇前後之行為過程而為觀察，或精神科醫師專業之
      鑑定結果，均認被告持刀砍殺張慶安等人之時，至多僅因酒後情緒較易激動且
      行為舉止較為浮誇，但尚未達行為之理解力、控制力與決定力較常人顯然減退
      之程度，至屬明確，辯護意旨認被告應依精神耗弱之例減輕其刑，尚有未合。
（五）綜上各節，本件被告係於精神狀態未達耗弱程度之情形下，基於直接故意而持
      刀砍殺被害人張慶安、丁○○與告訴人庚○○之事證至臻明確，其故意殺人之
      犯行已堪認定，應依法論科。
二、核被告之所為，係犯刑法第二百七十一條第一項之殺人罪（殺死張慶安部分）及
    同法條第二項第一項之殺人未遂罪（殺傷丁○○、庚○○部分）。其以三個行為
    侵害三個生命法益，且時間緊接，犯罪基本構成要件相同，顯均係基於概括之犯
    意反覆為之，應依連續犯之規定論以一殺人（既遂）罪，但法定本刑為死刑與無
    期徒刑部分依法不得加重其刑，有期徒刑部分則依法加重其刑。爰審酌被告與被
    害人張慶安、丁○○與告訴人庚○○前無夙怨且素不相識，被告僅因細故即持開
    山刀連續砍殺三人，並造成張慶安當場死亡、丁○○與庚○○受有如上所述重大
    傷害，手段兇殘且惡性重大，惟念本件並非預謀殺人而係一時情緒失控而引發之
    悲劇，且被告已見悔意，尚無以判決剝奪其生命之必要等一切情狀，量處被告無
    期徒刑如主文第一項所示，並依刑法第三十七條第一項之規定宣告褫奪公權終身
    示懲。
三、扣案之開山刀一把為被告所有，供其犯罪所用之物，併依刑法第三十八條第一項
    第二款宣告沒收。
據上論斷，應依刑事訴訟法第二百九十九條第一項前段，刑法第五十六條、第二百七
十一條第一項、第三十七條第一項、第三十八條第一項第二款，判決如主文。
本案經檢察官蘇聰榮到庭執行職務。
中      華      民      國    九十一    年      五      月    二十二    日
                          臺灣臺南地方法院刑事第四庭
                                          審判長法  官  簡慧娟
                                                法  官  卓穎毓
                                                法  官  陳欽賢
右正本證明與原本無異。
本件應依職權上訴，但當事人如不服本判決，應於判決送達後十日內，向本院提出上
訴狀。
                                                書記官  何小玉
中      華      民      國    九十一    年      五      月    二十七    日
附錄法條：
刑法第二百七十一條第一項、第二項。
殺人者，處死刑、無期徒刑或十年以上有期徒刑。
前項之未遂犯罰之。
